臺灣高等法院刑事判決　　　　　　　　 96年度上訴字第486號
上　訴　人
即　被　告　甲○○
上列上訴人因毒品危害防制條例案件，不服臺灣桃園地方法院95
年度訴字第2189號，中華民國95年12月25日第一審判決（起訴案
號：臺灣桃園地方法院檢察署95年度毒偵字第3455號），提起上
訴，本院判決如下：
    主  文
上訴駁回。
    事  實
一、甲○○前於民國89年間因偽造文書案件，經臺灣苗栗地方法
    院於89年1 月31日以89年度易字第57號判決有期徒刑6 月，
    後經撤回上訴，於89年5 月9 日確定，於90年1 月2 日易科
    罰金執行完畢。又於87年間，因施用毒品案件，經台灣桃園
    地方法院 (下稱同院)裁定送觀察、勒戒後，認無繼續施用
    毒品之傾向，經同院以88年度易緝字第124號判處免刑確定
    ，再於88年12月5日因施用毒品案件，經同院以89年度毒聲
    字第3756號裁定送觀察、勒戒後，認有繼續施用毒品之傾向
    ，經同院以90年毒聲字1563號裁定送強制戒治，後經同院以
    90 年度毒聲字第3571號裁定停止強制戒治，並於停止強制
    戒治期間交付保護管束，於91年4月6日戒治期滿執行完畢，
    並經檢察官提起公訴，經同院於90年7月20日以90年度易字
    第1244號判決判處有期徒刑4月，於同年9月30日確定，於91
    年11月30日執行完畢（此部分犯行與前開偽造文書案件符合
    定應執行刑之要件，且均已執行完畢）。再於94年間因施用
    毒品案件，經同院以95年度壢簡字第345號判決判處有期徒
    刑5月，經撤回上訴，於同年6月6日確定。詎其不知警惕，
    於強制戒治執行完畢後5年以內，再基於施用第1級毒品海洛
    因之犯意，先於95年6月23日22時許，在其位於桃園縣中壢
    市○○街46巷5弄29號住處；復另行起意於同年8月7日，在
    其位於桃園縣新屋鄉石牌村5鄰石牌嶺18號，均以將海洛因
    摻入香菸後吸食香菸之方式施用第1級毒品海洛因各1次。另
    基於施用第2級毒品甲基安非他命之犯意，先於95年6月23日
    晚間，在其位於桃園縣中壢市○○街46巷5弄29號住處；再
    另行起意於同年8月7日14、15時許，在其位於桃園新屋鄉石
    牌村5鄰石牌嶺18號，以玻璃球裝盛甲基安非他命後燒烤吸
    食之方式施用第2級毒品甲基安非他命。嗣於95年6月24日22
    時40分許，在桃園縣中壢市○○路與龍安路口為警查獲，並
    扣得其所有供施用之第1級毒品海洛因（合計淨重12.27公克
    ），其所有供其預備施用海洛因所用之前開海洛因外包裝袋
    11 只（合計重2.67公克），復於同年8月7日19時40分許，
    在桃園縣新屋鄉石牌村5鄰石牌嶺18號為警查獲，並扣得其
    所有供其裝盛海洛因以施用而殘留海洛因之包裝袋3只、其
    所有用以分裝海洛因至香菸內以施用而殘留海洛因之吸管3
    支、其所有預備供其施用甲基安非他命之吸食器1組。
二、案經桃園縣政府警察局中壢分局、楊梅分局報告臺灣桃園地
    方法院檢察署檢察官偵查起訴。
    理  由
一、訊據上訴人即被告甲○○對前揭犯罪事實坦承不諱，又被告
    於95年6月24日為警查獲後採集之尿液，經送臺灣檢驗科技
    股份有限公司檢驗結果，均呈嗎啡及安非他命、甲基安非他
    命類陽性反應，於同年8月7日為警查獲後採集之尿液，經送
    臺灣檢驗科技股份有限公司檢驗結果，均呈嗎啡、可待因等
    鴉片類及安非他命、甲基安非他命類陽性反應等情，亦有桃
    園縣政府警察局中壢分局被採尿人姓名編號對照表、桃園縣
    政府警察局楊梅分局被採尿人姓名編號對照表各1份、臺灣
    檢驗科技股份有限公司濫用藥物尿液檢驗報告2份在卷可佐
    ，足佐被告前開自白與事實相符，堪信為真實。
二、被告甲○○於87年間，因施用毒品案件，經同院裁定送觀察
    、勒戒後，認無繼續施用毒品之傾向，經同院以88年度易緝
    字第124號判處免刑確定，再於88年間因施用毒品案件，經
    同院以89年度毒聲字第3756號裁定送觀察、勒戒後，認有繼
    續施用毒品之傾向，經同院以90年毒聲字1563號裁定送強制
    戒治，後經同院以90年度毒聲字第3571號裁定停止強制戒治
    ，並於停止強制戒治期間交付保護管束，於91年4月6日戒治
    期滿執行完畢，並經檢察官提起公訴，經同院判處有期徒刑
    4月確定，再於94年間因施用毒品案件，經同院判處有期徒
    刑5月，有本院被告前案紀錄表在卷可憑，其於強制戒治執
    行完畢釋放後5年內再犯毒品危害防制條例第10條第1項施用
    第1級毒品罪、第2項施用第2級毒品罪，核與同條例第23 條
    第2項所定相符，自應依法訴追。本件事證明確，被告犯行
    洵堪認定，自應依法論科。
三、論罪科刑：
(一)按刑法業已於94年2月2日修正公布，於95年7月1日施行，修
    正前刑法第51條第5款規定：「宣告多數有期徒刑者，於各
    刑中之最長期以上，各刑合併之刑期以下，定其刑期。但不
    得逾20年」，修正後刑法第51條第5款規定：「宣告多數有
    期徒刑者，於各刑中之最長期以上，各刑合併之刑期以下，
    定其刑期。但不得逾30年」，比較結果，修正後刑法並非較
    有利於行為人，依刑法第2條第1項規定之「從舊、從輕」原
    則，自應全部適用被告行為時之法律，即修正前刑法之相關
    規定。
(二)又行為後法律有變更者，適用行為時之法律。但行為後之法
    律有利於行為人者，適用最有利於行為人之法律，刑法第2
    條第1項定有明文。連續數行為而犯同一之罪名，均在新法
    施行前者，新法施行後，應依新法第2條第1項之規定，適用
    最有利於行為人之法律。部分之數行為，發生在新法施行前
    者，新法施行後，該部分適用最有利於行為人之法律。若其
    中部分之一行為或數行為，發生在新法施行後者，該部分不
    能論以連續犯 (最高法院95年度第8次刑事庭會議決議參照)
    。查刑法已刪除刑法第56條連續犯之規定，於95年7月1日施
    行，本件，被告於95年6月23日施用毒品之行為，係在新法
    施行前，於95年8月7日施用毒品之行為，則在新法施行後，
    依上開決議所示，修正前後之施用毒品行為，自不能論以連
    續犯。
(三)核被告甲○○所為，係犯毒品危害防制條例第10條第1項之
    施用第1級毒品罪、第2項之施用第2級毒品罪。被告因施用
    而持有第1級毒品海洛因、第2級毒品甲基安非他命之低度行
    為，為施用行為所吸收，不另論罪。被告於94年6月30日修
    正刑法施行前後各2次之施用第1、2級毒品行為，應分論併
    罰。又行為後刑法條文經修正，若僅為文字修正、實務見解
    明文化之修正，非法律變更，無有利、不利情形，應適用裁
    判時法（參照最高法院95年11月7日95年度第21次刑庭會議
    決議），查被告95年6月23日施用毒品之行為後，刑法第47
    條關於累犯之規定，業於94年1月7日修正，並於95年7月1日
    施行，修正前刑法第47條原規定：「受有期徒刑之執行完畢
    ，或受無期徒刑或有期徒刑一部之執行而赦免後，5年以內
    再犯有期徒刑以上之罪者，為累犯，加重本刑至二分之一」
    ，修正後為第47條第1項，並修正為：「受徒刑之執行完畢
    ，或一部之執行而赦免後，5年以內故意再犯有期徒刑以上
    之罪者，為累犯，加重本刑至二分之一」，故依修正後之規
    定，僅限於「故意」再犯有期徒刑之罪，始有累犯之適用，
    被告前於89年間因偽造文書案件，經臺灣苗栗地方法院於89
    年1月31日以89年度易字第57號判決有期徒刑6月，後經撤回
    上訴，於89年5月9日確定，於90年1月2日易科罰金執行完畢
    。再於88年12月月5日因施用毒品案件，經同院於90年7月20
    日以90年度易字第1244號判決判處有期徒刑4月，於同年9月
    30日確定，於91年11月30日執行完畢一情，有本院被告前案
    紀錄表、前開判決各1份在卷可參，前開2罪至遲於91年11月
    30日執行完畢，其於有期徒刑執行完畢5年內再故意犯施用
    毒品之有期徒刑以上之罪，為累犯，不論依修正前之刑法第
    47條，或修正後之刑法第47條第1項之規定，均構成累犯，
    無有利、不利之情形，揆諸前開說明，應適用修正後刑法第
    47條加重其刑。
四、原審本於上開相同之認定，援引毒品危害防制條例第10條第
    1項、第2項、第18條第1項前段，刑法第2條第1項、第11條
    前段，修正後第47條之規定，並審酌被告前因施用毒品案件
    ，業經觀察、勒戒及強制戒治及科刑，仍未能戒除施用毒品
    惡習，再犯本案，顯見其意志不堅，併衡其犯罪動機、目的
    、施用毒品之期間、所犯施用毒品犯行究為自戕行為，及被
    告犯罪後坦承犯行，態度尚佳等一切情狀，分別量處施用第
    一級毒品部分，有期徒刑7月、8 月；施用第二級毒品部分
    ，有期徒刑6月、7 月，併就被告於95年6月24日之2次施用
    毒品犯行，依修正前刑法第51條之規定定應執行之刑 (據上
    論結欄漏引刑法第51條第5款，應予補正)，定應執行刑為2
    年。另諭知95年6月24日查扣之白粉（合計淨重12.27公克）
    ，經送驗結果確含毒品危害防制條例第2條第2項第1款所定
    第1級毒品海洛因成分，有法務部調查局95年7月20日調科壹
    字第080011472號鑑定通知書1份可參，其屬第1級毒品；同
    年8月7日查扣之包裝袋3只、吸管3支，經送驗結果，均有海
    洛因成分，亦有憲兵司令部刑事鑑識中心95年11月27日安鑑
    字第02018號鑑定通知書1份可佐，且依前開鑑定結果所示，
    該等分裝袋、吸管顯無法與其內海洛因析離，故均依毒品危
    害防制條例第18條第1項前段之規定沒收銷燬之。至裝盛95
    年6月24日為警查扣之海洛因之外包裝袋11個（合計重2.67
    公克），因與其內海洛因分別秤重（有前開鑑定通知書可參
    ），與其內第1級毒品海洛因無難以析離而無法個別宣告沒
    收之情事（參最高法院92年度臺上字第6911號刑事判決意旨
    ），具有防止或日後用以防止第1級毒品海洛因裸露、逸出
    及潮濕並便於被告施用海洛因之用，及95年8月7日查扣之吸
    食器1組，係供被告日後以施用甲基安非他命所用，均為被
    告所有之物，業據被告供明在卷，爰依刑法第38條第1項第2
    款規定，併予宣告沒收。核原審認事用法，並無違誤，量刑
    亦頗適當。被告上訴，主張前後施用行為有修正前刑法第56
    條連續犯之適用，核無理由，上訴應予駁回。
五、據上論斷，應依刑事訴訟法第368條，判決如主文。
本案經檢察官姜貴昌到庭執行職務。
中　　華　　民　　國　　96　　年　　4　　月　　25　　日
                  刑事第九庭審判長法  官  劉景星
                                  法  官  官有明
                                  法  官  陳世宗
以上正本證明與原本無異。
不得上訴。
                                  書記官  丁淑蘭
中　　華　　民　　國　　96　　年　　4 　　月　　30　　日
附錄：本案論罪科刑法條全文
毒品危害防制條例第10條
施用第一級毒品者，處 6 月以上 5 年以下有期徒刑。
施用第二級毒品者，處 3 年以下有期徒刑
